【裁判字號】    95,豐交簡上,219
【裁判日期】    950817
【裁判案由】    過失致死
【裁判全文】
臺灣臺中地方法院刑事判決         95年度豐交簡上字第219號
上  訴  人  台灣台中地方法院檢察署檢察官
被      告  乙○○
選任辯護人  丁○○  律師
上列上訴人因被告過失致死案件，不服本院台中簡易庭中華民國
95年3月30日95年度豐交簡字第93號第一審刑事簡易判決（聲請
簡易處刑案號：95年度偵字第884號），提起上訴，本院管轄之
第二審合議庭判決如下：
    主    文
原判決撤銷。
乙○○因過失致人於死，處有期徒刑陸月，如易科罰金，以銀元
佰元即新台幣玖佰元折算壹日。緩刑貳年。
    犯罪事實
一、乙○○於民國94年9月25日上午，駕駛車牌號碼9821-JE號自
    小客車，沿台中縣豐原市○○路由西往東方向行駛，於同日
    上午10時25分許，途經台中縣豐原市○○路16號「豐原客運
    」車站前，本應注意汽車迴車前，應暫停並顯示左轉燈光或
    手勢，看清無來往車輛始得迴轉，且依當時天候晴、為日間
    自然光線、路面乾燥無缺陷、無障礙物、視距良好等客觀情
    形，並無不能注意之特別情事，竟疏未注意而貿然往左方迴
    轉，駛入對向來車車道，其車輛右前保險桿撞擊甲○○所騎
    乘車牌號碼IWY-963號、負載施愛群，沿台中縣豐原市○○
    路由東往西方向行駛之機車左前側，甲○○、施愛群因而人
    車倒地，施愛群因而受有外傷性心包脈膜積血、右側氣胸、
    中縱隔氣腫、氣管撕裂傷、肺挫傷出血、頸部氣管軟組織粉
    碎性壓傷、腹膜腔大出血等傷害（甲○○受傷部分未據告訴
    ），雖經送醫急救，終因上開傷勢導致外傷性休克，於同日
    12時25分許不治死亡。乙○○肇事後，於臺中縣警察局豐員
    警到場時，陳述肇事經過而願接受裁判。
二、案經台灣台中地方法院檢察署檢察官相驗後，自動檢舉偵查
    起訴。
    理  由
一、上揭犯罪事實，業據被告於警詢、偵訊及本院審理時均坦承
    不諱，核與證人甲○○於檢察官相驗時所為之證述相符（台
    灣台中地方法院檢察署94年相字第1619號卷宗第36頁），並
    有台中縣警察局豐原分局道路交通事故現場圖、調查報告表
    (一)、(二)、肇事現場照片16張（見同上卷第24頁至第32頁）及
    行政院衛生署豐原醫院診斷證明書1紙附卷足憑。另本件被
    害人施愛群因遭被告違規迴轉撞擊受有外傷性心包脈膜積血
    、右側氣胸、中縱隔氣腫、氣管撕裂傷、肺挫傷出血、頸部
    氣管軟組織粉碎性壓傷、腹膜腔大出血等傷害，導致外傷性
    休克不治死亡等情，業經檢察官督同法醫師相驗屬實，製有
    相驗筆錄、相驗屍體證明書、台灣台中地方法院檢察署驗斷
    書附卷可稽。按汽車迴車前，應暫停並顯示左轉燈光或手勢
    ，看清無來往車輛始得迴轉，道路交通安全規則第106條第5
    款定有明文，依附卷之交通事故調查報告表(一)所載，案發當
    時天候晴、路面乾燥、無缺陷、道路無障礙物、視距良好等
    狀況，並無不能注意之情形，而被告為考有駕駛執照之人，
    應熟知上開交通安全規則，若稍加注意，即可採取適切之措
    置以避免本件車禍事故之發生，故依當時之情形，顯無不能
    注意之情事，其竟疏未注意及此，以致肇事致人死亡，其有
    應注意能注意而不注意之過失責任，至為灼然，被告前開自
    白核與事實相符。再被害人施愛群確因本件車禍，導致外傷
    性休克而不治死亡，依經驗法則，綜合當時所存在之客觀情
    境為事後之審查，應認被告上開駕駛車輛違規迴轉行為，與
    被害人之死亡結果間，具有相當因果關係。且本件車禍經送
    台灣省台中縣區車輛行車事故鑑定委員會鑑定結果，亦認乙○○駕駛自小客車迴轉不當，為肇事原因，甲○○駕駛重型
    機車無肇事因素，有該委員會95年7月17日中縣鑑字第09555
    02252號函檢附鑑定意見書1份附卷可佐，從而本案事證明確
    ，被告過失致死犯行堪以認定，應依法論科。
二、論罪科刑之理由
  (一)核被告所為，係犯刑法第276條第1項之過失致人於死罪。
  (二)按行為後法律有變更者，適用行為時之法律。但行為後之法
    律有利於行為人者，適用最有利於行為人之法律，刑法第2
    條第1項定有明文。查被告肇事後，於台中縣警察局豐原分
    局員警到場時，陳述肇事經過而願接受裁判，有警訊筆錄及
    台中縣警察局道路交通事故肇事人自首情形紀錄表各1份附
    卷可佐，核與自首要件相符；又查被告行為後，刑法第62條
    關於自首之規定業於94年2月2日經總統以華總一義字第0940
    0014901號令修正公布，並於95年7月1日施行，修正前刑法
    第62條前段係規定：「對於未發覺之罪自首而受裁判者，減
    輕其刑」，與修正後則規定：「對於未發覺之罪自首而受裁
    判者，得減輕其刑」不同，將「必減」其刑改為「得減」其
    刑，此項變動影響行為人之刑罰法律效果，比較新舊法之結
    果，以修正前舊法規定為「必減」其刑，較有利於行為人，
    從而，應適用修正前刑法第62條前段之規定，減輕其刑。
  (三)查被告行為後，刑法第33條第5款亦經修正公布，並自95年7
    月1日起施行；修正後刑法第33條第5款規定「罰金：新台幣
    1千元以上，以百元計算之。」，與修正前刑法第33條第5款
    規定「罰金：1元以上。」不同，比較新舊法結果，以舊法
    較有利於行為人，故依刑法第2條第1項前段規定，本件關於
    刑法第276條第1項之法定刑罰金部分，自應適用行為時之法
    律即修正前刑法第33條第5款規定決定其罰金部分之法定刑
    。
  (四)原審以被告罪證明確，予以論罪科刑，固非無見，惟查：
  關於系爭車號IWY-963號機車究係由甲○○所騎乘或施愛群
    所騎乘：證人甲○○於檢察官相驗時坦稱：「機車係我母親
    所有，我當時騎機車載死者要去上班，機車是我騎的」等語
    ，其嗣後雖改稱「是施愛群騎乘機車」（台灣台中地方法院
    檢察署95年度偵字第884號卷宗第6頁）、「不記得機車是何
    人騎乘」（本院卷第67頁）云云，然以其於本院證稱：「機
    車是我母親的，當天死者是要跟我去上班，我們從豐原市的
    諾貝爾書局附近出發，我記得我當天穿裙子，死者穿牛仔褲
    ，機車之前從未借死者騎過」等語（本院卷第67-69頁）觀
    之，事故係發生於證人甲○○上班途中，由住處至上班地點
    之行駛路線自以甲○○較為瞭解；機車為甲○○之母親所有
    ，死者於事故發生前並未騎用過該部機車；事故發生當日甲○○穿著裙子，死者則穿著牛仔褲（此與卷附相驗照片相符
    ），就乘坐之方便性而言，穿著牛仔褲之死者坐於機車後座
    較符合一般女性機車騎士之騎乘習慣，綜合上情，上開機車
    當係由甲○○所騎乘，負載施愛群，原審認定由施愛群騎乘
    、負載甲○○，顯與事實不合。
  原審未及審酌被告已將被害人施愛群家屬戊○○提起刑事附
    帶民事訴訟所請求之金額悉數賠償予戊○○（見卷附郵政匯
    票、郵政國內匯款執據、本院公務電話紀錄）之犯罪後態度
    ，亦有未洽。原判決既有上開可議之處，即屬無可維持，自
    應撤銷改判。
  (五)爰審酌被告之過失程度為肇事原因，本件車禍事故造成被害
    人死亡，其家屬所受傷痛程度、被告犯罪後態度等一切情狀
    ，量處如主文第2項所示之刑，並諭知易科罰金之折算標準
    。
  (六)查被告行為後，刑法第41條第1項關於易科罰金之折算標準
    亦經修正公佈施行，修正前刑法第41條第1項前段係規定：
    「犯最重本刑為5年以下有期徒刑以下之刑之罪，而受6個月
    以下有期徒刑或拘役之宣告，因身體、教育、職業、家庭之
    關係或其他正當事由，執行顯有困難者，得以1元以上3元以
    下折算一日，易科罰金。」，是被告行為時之易科罰金折算
    標準，依修正前罰金罰鍰提高標準條例第2條前段（現已刪
    除）規定，就其原定數額提高為100倍折算1日，則本件被告
    行為時之易科罰金折算標準，應以銀元300元折算1日，經折
    算為新臺幣後，應以新台幣900元折算為1日。惟修正後刑法
    第41條第1項前段則規定：「犯最重本刑為5年以下有期徒刑
    以下之刑之罪，而受6個月以下有期徒刑或拘役之宣告者，
    得以新台幣1,000元、2,000元或3,000元折算1日，易科罰金
    。」比較新舊法，以修正前之規定較有利於被告，則應依刑
    法第2條第1項前段，適用修正前刑法第41條第1項前段規定
    ，以銀元300元即新台幣900元定其折算標準。
  (七)末按刑法第74條關於緩刑之規定於被告行為後亦經修正施行
    ，而依最高院法95年第8次刑事庭會議決議「犯罪在新法施
    行前，新法施行後，緩刑之宣告，應適用新法第74條之規定
    。」是本件關於緩刑即應適用修正後刑法第74條規定論之。
    查被告前未曾受有期徒刑以上刑之宣告，有台灣高等法院被
    告前案紀錄表附卷可稽，其業已坦承犯行，深具悔意，且目
    前已經將被害人施愛群家屬戊○○提起刑事附帶民事訴訟所
    請求之金額全數賠償予戊○○，業如前述，被告經此偵審教
    訓，當知警惕而無再犯之虞，本院綜核各情，認所宣告之刑
    ，以暫不執行為適當，依修正後刑法第74條第1項第1款之規
    定，併予宣告緩刑2年，以啟自新。
據上論斷，應依刑事訴訟法第455條之1第1項、第3項、第369條
第1項前段、第364條、第299條第1項前段，刑法第2條第1項、修
正前刑法第62條前段、修正前刑法第41條第1項前段、刑法第74
條第一項第1款，罰金罰鍰提高標準條例第1條前段、修正前罰金
罰鍰提高標準條例第2條，現行法規所定貨幣單位折算新台幣條
例第2條判決如主文。
本案經檢察官丙○○到庭執行職務。
中    華    民    國    95    年    8     月    17    日
                  臺灣臺中地方法院刑事第二庭
                      審判長法  官    林清鈞
                            法  官    林慧英
                            法  官    陳姵君
上正本證明與原本無異。
不得上訴。
                            書記官    莊金屏
中    華    民    國    95    年    8     月    17    日
附錄論罪科刑法條：
刑法第276條第1項：
因過失致人於死者，處2年以下有期徒刑、拘役或2千元以下罰金
。


司法院資訊處製作；財團法人民間司法改革基金會備份。
